臺灣高雄地方法院民事裁定　　　　　　　　96年度抗字第25號
抗　告　人　甲○○
相　對　人　福麟產業株式會社
法定代理人　乙○○
上列當事人間選任土地管理人事件，對於民國95年12月8 日本院
旗山簡易庭95年度旗聲字第8 號裁定提起抗告，本院裁定如下：
    主  文
抗告駁回。
抗告程序費用新臺幣壹仟元由抗告人負擔。
    理  由
一、抗告意旨略以：抗告人之父於民國40年間向福麟產業株式會
    社（下簡稱福麟會社）購買坐落高雄縣美濃鎮○○段367 、
    368 地號土地（下稱系爭2 筆土地）及高雄縣美濃鎮○○段
    4105地號土地，惟因買賣雙方當事人均已去世，買賣契約亦
    下落不明，致無法辦理過戶手續，然數十年來上開土地之納
    稅通知或有關土地所有權人權利行使之通知均寄送至抗告人
    之住所，上開土地實際上亦由抗告人管理使用、繳納賦捐及
    領取地上物補償，且由龍肚段4105地號土地之所有權人地址
    亦記載為抗告人之住所，及高雄縣政府等政府機關公文往返
    均以抗告人為福麟會社之權利關係人之事實，應可確認抗告
    人為福麟會社之管理人。為此，抗告人爰依事實、當地習俗
    及習慣聲請鈞院裁定准許抗告人為系爭2 筆土地管理人，原
    裁定竟誤認抗告人為取得上開土地所有權，予以駁回，即有
    違誤，爰提起本件抗告，原裁定應予廢棄等語。
二、經查，抗告人主張其先父於40年間向福麟會社購買系爭2 筆
    土地及坐落高雄縣美濃鎮○○段369 、375 地號土地及龍肚
    段4105地號土地，其中福安段369 、375 地號土地已於40年
    10月17日移轉登記於抗告人名下，然系爭2 筆土地與龍肚段
    土地卻因故未辦理所有權移轉登記，固提出福安段369 、37
    5 地號土地登記謄本為證（見原審卷第6 、7 頁），然上開
    土地登記謄本僅足證明抗告人為福安段369 、375 地號土地
    之所有權人，不足以證明抗告人之父有向福麟會社購買系爭
    2 筆土地及龍肚段土地。況果若抗告人之父於40年間尚有向
    福麟會社購買系爭2 筆土地，豈有僅將福安段369 、375 地
    號土地辦理移轉登記，而就系爭2 筆土地均未辦理移轉登記
    之理？是抗告人主張其父有購買上述3 筆土地，並無證據證
    明，尚難信為真實。縱令系爭2 筆土地實際上係由抗告人管
    理使用、繳納稅捐或代為行使權利，然抗告人究係有權占有
    ，抑或為無權占有福麟會社所有之系爭2 筆土地，均不明確
    ，本院尚難僅憑行政機關將福麟會社之送達地址載為抗告人
    之住所，即認福麟會社之主事務所設在抗告人處所，並認抗
    告人即為土地管理人。雖抗告人又主張依事實、當地習俗及
    習慣，本院應裁准抗告人為系爭土地之管理人，然抗告人並
    未提出與本件相同或類似之習慣供本院審酌，其僅略以本地
    習俗由抗告人負擔義務，即認有此習慣法，亦無足取。又福
    麟會社應係日治時期所設立，其與現行公司行號有相同性質
    ，則其管理人之選任，涉及會社員之權利，自非本院所能依
    法創設。從而，原裁定以抗告人未敘明其聲請所依據之法令
    ，本院遍查民法、土地法等相關法規，亦無得聲請選任土地
    管理人之依據而駁回抗告人之聲請，於法並無違誤，抗告人
    所為之抗告為無理由，依法應予駁回。
三、據上論結，本件抗告為無理由，依非訟事件法第46條、第21
    條第2 項、民事訴訟法第495 條之1 第1 項、第449 條第1
    項、第78條，裁定如主文。
中　　華　　民　　國　　96　　年　　7 　　月　　31　　日
                民事第一庭審判長法　官　陳嘉惠
                                法　官　鄭峻明
                                法　官　廖純卿
以上正本證明與原本無異。
本裁定不得抗告。
中　　華　　民　　國　　96　　年　　7 　　月　　31　　日
                                書記官　洪嘉慧
